臺灣南投地方法院民事裁定
111年度監宣字第19號
聲  請  人  林堅鎮  

相  對  人  李錦華  

關  係  人  林炳堯    住○○市○里區○○路○段000巷00弄                          00號

上列聲請人對相對人聲請監護宣告事件，本院裁定如下：
    主  文
一、宣告李錦華（女，民國00年0月0日生，身分證統一編號：Z0
    00000000號）為受監護宣告之人。
二、選定林堅鎮（男，民國00年0月0日生，身分證統一編號：Z0
    00000000號）為受監護宣告之人李錦華之監護人。
三、指定林炳堯（男，民國00年00月0日生，身分證統一編號：Z
    000000000號）為會同開具受監護宣告之人李錦華財產清冊
    之人。
四、聲請程序費用由受監護宣告之人李錦華負擔。
    理  由
一、聲請意旨略以：聲請人係相對人之夫，相對人於民國105年1
    月27日因記憶力衰退，雖送醫診治，至今仍不見起色，近日
    已達不能為意思表示或受意思表示，或不能辨識其意思表示
    之效果，依民法第14條第1項、同法第1110條、第1111條、
    家事事件法第164條規定，請求准予宣告相對人為受監護宣
    告之人，並請求選定聲請人為其監護人，指定相對人之子林
    炳堯為會同開具財產清冊之人等語。
二、對於因精神障礙或其他心智缺陷，致不能為意思表示或受意
    思表示，或不能辨識其意思表示之效果者，法院得因本人、
    配偶、四親等內之親屬、最近一年有同居事實之其他親屬、
    檢察官、主管機關、社會福利機構、輔助人、意定監護受任
    人或其他利害關係人之聲請，為監護之宣告（民法第14條第
    1項規定參照）。又受監護宣告之人應置監護人。法院為監
    護之宣告時，應依職權就配偶、四親等內之親屬、最近一年
    有同居事實之其他親屬、主管機關、社會福利機構或其他適
    當之人選定一人或數人為監護人，並同時指定會同開具財產
    清冊之人。法院為前項選定及指定前，得命主管機關或社會
    福利機構進行訪視，提出調查報告及建議。監護之聲請人或
    利害關係人亦得提出相關資料或證據，供法院斟酌。法院選
    定監護人時，應依受監護宣告之人之最佳利益，優先考量受
    監護宣告之人之意見，審酌一切情狀，並注意下列事項：（
    一）受監護宣告之人之身心狀態與生活及財產狀況。（二）
    受監護宣告之人與其配偶、子女或其他共同生活之人間之情
    感狀況。（三）監護人之職業、經歷、意見及其與受監護宣
    告之人之利害關係。（四）法人為監護人時，其事業之種類
    與內容，法人及其代表人與受監護宣告之人之利害關係（民
    法第1110條、第1111條、第1111條之1規定參照）。
三、聲請人主張之上開事實，業據其提出親屬系統表、相對人之
    身心障礙證明、現戶戶籍謄本、中華民國身心障礙證明等件
    為據，且經本院在鑑定人即衛生福利部南投醫院醫師王奕翔
    前審驗相對人之精神狀況，相對人對本院訊問其姓名，回答
    不知道，對聲請人為何人亦回答我都沒有，其餘相對人之回
    應內容均無法辨識等情，有本院111年7月6日訊問筆錄在卷
    可參。而鑑定意見亦認相對人：1、身體及神經學檢查：一
    般身體理學檢查發現生命徵象穩定，肢體具自主活動能力，
    無其他異常發現。神經學檢查發現其意識狀態度清醒，無異
    常不自主運動。2、心理測驗：MMSE無法配合，CDR為3分，
    屬重度失智。3、精神狀態度檢查：身材瘦小、坐輪椅。眼
    神接觸差，對問話多答非所問，多以「我不知道、我都沒有
    」回應，僅叫喚名字時會轉頭。鑑定過程多喃喃自語，對空
    謾罵，但內容無法澄清，有時也不耐煩喊要走了，安撫下尚
    可靜坐。思考方面鬆散，無偷竊或被害妄想。知覺方面疑似
    有聽幻覺，但無法進一步確認。注意力、定向感、記憶力等
    都很差，無法表達現場先生的身分，也無法說明現在地點或
    時間等。綜合過去生活史及疾病史、相對人之夫及照服員陳
    述、財團法人佑民醫院病歷、心理測驗結果、鑑定所得資料
    、相對人目前臨床診斷為重度失智症併精神症狀等語，此有
    該院111年9月29日投醫精字第1110008809號函附之民事鑑定
    報告書在卷可憑，足認相對人因精神障礙或其他心智缺陷，
    致不能為意思表示或受意思表示，亦不能辨識其意思表示之
    效果。從而，本件聲請為有理由，應予准許，宣告相對人為
    受監護宣告之人。
四、本件相對人既經監護宣告，依前開規定，自應為其選定監護
    人及指定會同開具財產清冊之人。相對人前未訂有意定監護
    契約，有司法院意定監護契約管理系統查詢結果資料在卷可
    參，查相對人之父、母均已歿，聲請人為相對人之配偶，與
    相對人結褵逾39年，現住同一處所，聲請人曾服務於彰化慈
    愛教養院，受有教保員初級訓練、身心障礙課程研習，此經
    聲請人具狀說明，並有中華民國啟智協會受訓結業證明書、
    內政部社會福利工作人員研習中心結業證書在卷可憑，聲請
    人並有意願擔任監護人，現亦由其負責處理相對人之日常生
    活事務及負擔照護費用，再相對人之子林炳堯、林炳森等人
    亦均同意由聲請人擔任相對人之監護人，有其等出具之同意
    書在卷可佐，另參酌聲請人所提之相對人財產清冊，足認由
    聲請人擔任相對人之監護人，應符合相對人之最佳利益，選
    定聲請人為相對人之監護人。
五、聲請人請求指定相對人之長子林炳堯為會同開具財產清冊之
    人，已獲林炳堯之同意，有其出具之同意書在卷可稽，又相
    對人之次子林炳森亦同意由林炳堯擔任會同開具財產清冊之
    人，有其出具之同意書在卷可佐，應認由林炳堯擔任相對人
    之會同開具財產清冊之人應屬合適，依法指定林炳堯為會同
    開具財產清冊之人。
六、依民法第1113條準用同法第1099條、第1109條之規定，監護
    開始時，監護人對於受監護人之財產，應依規定會同法院指
    定會同開具財產清冊之人，於2個月內開具財產清冊，並陳
    報法院；監護人於執行監護職務時，因故意或過失，致生損
    害於受監護人者，應負賠償之責。基上，於本裁定確定後，
    監護人即聲請人對於受監護宣告人李錦華之財產，應會同林
    炳堯，於2個月內開具財產清冊，並陳報法院。
七、程序費用負擔之依據：家事事件法第164條第2項。
中　　華　　民　　國　　111 　年　　10　　月　　17　　日
                  家事法庭    法  官  黃益茂
以上正本與原本相符。
如對本裁定抗告，須於裁定送達後10日之不變期間內，向本院提
出抗告狀，並應繳納抗告費新臺幣1,000元。　　　　　　　　 
中　　華　　民　　國　　111 　年　　10　　月　　17　　日
                              書記官